臺灣高雄地方法院刑事判決　　　　　　　96年度訴字第1334號
公　訴　人　臺灣高雄地方法院檢察署檢察官
被　　　告　乙○○
　　　　　　　　　　現於臺灣台東監獄岩灣分監
　　　　　　　　　　現寄押於臺灣高雄第二監獄
指定辯護人　即本院公設辯護人　丙○○
    主  文
乙○○連續犯販賣第一級毒品罪，處有期徒刑拾貳年，褫奪公權
陸年。扣案之海洛因共參拾壹包 (合計淨重為柒玖點壹陸公克，
空包裝總重拾肆點陸壹公克)、 均含海洛因殘渣之電子秤壹個、
塑膠鏟子陸支，均沒收銷燬之；又扣案之研磨機貳台、空夾鏈袋
拾個，均沒收之。
    事  實
一、乙○○明知海洛因業經主管機關公告為第一級毒品，未經許
    可，不得販賣、持有，詎竟基於販賣海洛因以營利之犯意，
    ，自民國95年1 月間某日起至民國95年5 月1 日某時止，在
    位於高雄市左營區○○○路上之「多媚遊藝場」等處，先後
    二次以新臺幣（下同）28萬及30多萬元現金之代價，向綽號
    「小胖」之姓名年籍不詳之成年男子販入37.5公克、47公克
    之海洛因。乙○○所販入之海洛因除供自己施用外（其涉犯
    施用第一級、二級毒品海洛因、甲基安非他命罪行部份，業
    經本院95年訴字第2796號判決判處有期徒刑10月、4 月、應
    執行有期徒刑1 年確定），亦基於將之轉賣牟利之意圖，在
    其位於高雄市○○區○○路53巷13號之住處內，以自備之研
    磨機、電子秤及夾鏈袋等，將上開海洛因分裝成毛重0.2 公
    克、0.3 公克不同重量之包裝後，將0.2 公克、0.3 公克小
    包裝海洛因藏放在其所駕駛非其所有車牌號碼LK-9 592號之
    自用小客車內，以便伺機轉賣予不特定人。嗣於95年5 月5
    日上午11時30分許，員警據報後持本院核發之搜索票前往高
    雄市左營區○○○路與介壽路口，將乙○○所駕駛上揭車牌
    號碼LK-959 2號自用小客車攔下並執行搜索，當場在車內查
    獲毛重均0.2 公克裝之海洛因5 包，毛重均0. 3公克裝者21
    包(合 計在其車內共查扣海洛因為26包)。 乙○○復於同日
    上午11時50分許，自行帶同員警前往其位於高雄市○○區○
    ○路53巷13號之住處實施搜索，員警又在屋內查獲海洛因5
    包（毛重分別為0.3 ，0.6 ，8 ，26.5，47公克，合計總毛
    重82公克），以上合計查扣共31包海洛因【經鑑定結果合計
    淨重79 .16 公 克，空包裝重14.61 公克】，並扣得乙○○
    所有，供販賣毒品所用而均含海洛因殘渣電子秤1 個、塑膠
    鏟子6 支，另扣得研磨機2 台，空夾鏈袋10個，及均與本件
    犯罪無關之小剪刀1 支、遠傳電信手機紙盒2 個、肉鬆鐵罐
    1 個、海洛因殘渣袋1 批、打火機1 個、長方形皮夾1 個、
    針筒2 支、甲基安非他命1 包（毛重1.5 公克）、甲基安非
    他命吸食器1 個，始查悉上情。
二、案經行政院海岸巡防署南部地區巡防局及高雄縣政府警察局
    移送台灣高雄地方法院檢察署檢察官偵查起訴。
    理  由
壹、證據能力部分
一、按法院或檢察官得囑託醫院、學校或其他相當之機關、團體
    為鑑定，鑑定之經過及其結果，應命鑑定人以言詞或書面報
    告。刑事訴訟法第208 條第1 項、第206 條第1 項分別定有
    明文。本件檢察官將扣案之海洛因31包，送法務部調查局所
    為之鑑定通知書 (見偵字第12992 號卷第35頁)； 及本院依
    職權將事實欄所示之電子秤1 個、塑膠鏟子6 支、小剪刀1
    支、遠傳電信手機紙盒2 個、肉鬆鐵罐1 個、海洛因殘渣袋
    1 批、研磨機2 台、空夾鏈袋10個、打火機1 個、長方形皮
    夾1 個、針筒2 支等物，甲基安非他命1 包、甲基安非他命
    吸食器1 個，送請高雄醫學大學附設中和紀念醫院（下稱高
    醫醫院）進行鑑定，鑑定該上開物品是否含海洛因殘渣，是
    高醫醫院函覆之檢驗報告 (見本院卷第32頁以下)， 與法務
    部調查局之鑑定通知書，均屬上開法文所稱之「書面鑑定報
    告」，具有證據能力。
二、卷附之扣押物品目錄表，既為職司搜索、扣押職務之司法警
    察所制作，依刑事訴訟法第159 條之4 第1 款公務員職務上
    製作之紀錄文書，而有證據能力。
三、警方查獲被告所駕駛上開牌號之自小客車、住處現場及扣案
    海洛因之照片，為警方查獲時本案時所拍攝，係利用機械力
    自動的錄取畫面，而客觀地自然呈現案發時現場狀況，其本
    質上應屬物證之一種，即屬非供述證據，因此不適用傳聞法
    則。本院審酌卷附各該照片，係員警查獲現場拍攝，且僅客
    觀記錄查獲時現場之事實，其作成過程並無不適當之情形，
    又對於「被告持有海洛因」之待證事實，具有相當之關聯性
    ，是本院認前述相片「虛偽之危險性」不高，故無任何不適
    當作為證據之情形。因此，上開證據於證明「被告持有海洛
    因」之範圍內具有證據能力。
貳、實體部分
一、訊據被告乙○○對其有於95年1 月至5 月間止，先後兩次在
    位於高雄市左營區○○○路上之「多媚遊藝場」內等處，向
    綽號「小胖」之姓名年籍不詳成年男子販入海洛因之事實，
    固供承不諱。惟矢口否認有何販賣第一級毒品之犯行，辯稱
    扣案之海洛因係供其個人施用云云。
二、經查：
  (一)警方於上揭時、地在被告所駕駛之自小客車上，查扣毛重均
    為0.2 公克之海洛因5 包，毛重均為0.3 公克之海洛因21包
    ；並於其上開住處，查獲海洛因5 包（毛重分別為0.3 ，0.
    6 ，8 ，26.5，47公克，合計毛重82公克），總計查扣海洛
    因共計31包，合計總毛重共計88.7公克【其計算式如下：（
    0.2 公克×5 包）＋（0.3 公克×21包）＋82公克=88.7 公
    克】，均為被告所有，業據其供承在卷，並有扣押物品目錄
    表1 份在卷可稽（見警二卷第3 頁以下、第10頁以下），嗣
    經檢察官囑託法務部調查局送鑑定結果，確含海洛因成份無
    訛【以上共計31包，總淨重79.16 公克，純度17.55%，純質
    淨重13. 89公克，空包裝總重14.61 公克】，亦有法務部調
    查局95年6 月30日調科壹字第22002345 7號函在卷可稽（見
    偵一卷第35頁）；另於被告上開住處扣得電子秤1 個、塑膠
    鏟子6 支，亦為被告所有，亦據其供陳明確（見警二卷第3
    頁以下），經本院囑託檢驗結果，亦均含海洛因殘渣，亦有
    高雄醫學大學附設中和醫院檢驗報告各1 紙在卷可佐（見本
    院卷第38頁以下）。
  (二)扣案之31包海洛因係被告向綽號「小胖」之人販入之事實，
    迭據被告於本院警、偵訊及本院審理中供承不諱 (見警二卷
    第4 頁以下，偵卷第5 頁以下，第67頁以下，本院卷第67頁
    、81頁)， 然其販入之次數、數量、金額究係若干？其於警
    詢中供稱：伊分多次向綽號「小胖」之人購買海洛因，詳細
    時間已忘記，最後一次是95年5 月1 日，在高雄市左營區多
    媚遊藝場，以28萬元向綽號小胖的人買的等語 (見警卷4 頁
    以下，偵卷第5 頁)。 於偵查中供稱：每次向綽號小胖之人
    買大約都是37點5 公克的量；在家中查扣毛重47公克之海洛
    因1 包，係以30幾萬元購買等語 (見偵卷第6 頁、第67頁)
    。於準備程序中供稱：伊有向綽號小胖（姓名年籍不詳之成
    年男子）購買海洛因兩次，每次至少買海洛因37.5公克，價
    格約二十幾萬元，但是供伊自己施用，每次都在左營遊藝場
    向小胖購買，第一次購入時間約在95年1 月到5 月間等語（
    見本院卷第67頁)； 綜合被告之供述及扣案之上開31包海洛
    因之總淨重79.16 公克，交互以析，足堪認定被告係分別於
    上揭時、地以28萬元、30多萬元，先後向綽號「小胖」之人
    販入毛重各為37點5 公克及47公克 (合計84點5 公克)之 海
    洛因甚明。
  (三)警方所查扣被告之31包海洛因，其中有21包毛重均為0.3 公
    克；另5 包毛重均為0.5 公克，其餘5 包海洛因毛重分別為
    0.3 、0.6 、8 、26.5、47公克不等之重量，苟係僅供被告
    自己施用，依常情其施用量應係相當，又何須分裝為不同重
    量之海洛因包裝？再佐以被告自備有扣案之研磨機及電子秤
    、夾鏈袋等物供其分裝海洛因之用，業據其供陳明確，並有
    扣押物品目錄表在卷可憑 (見警卷第4 頁以下)， 如若被告
    販入之扣案海洛因僅係供己施用，亦應無使用上開工具細密
    分裝之必要。益證被告係以販賣海洛因之犯意而販入扣案之
    海洛因，其販入並分裝後，放置於所駕駛之自小客車內，欲
    伺機販出之用，殊無疑義。復就上開被告販入上開31包之海
    洛因毛重（84點5 公克）與淨重（79點16公克）相比對，僅
    有此微之差額，再扣除被告本身有施用海洛因亦須耗用海洛
    因，而迄無人出面指認有向被告購買海洛因等情觀之，益徵
    被告雖已販入上開海洛因，然尚未及販出予他人之事實，應
    堪認定。
  (四)販賣毒品係違法行為，非可公然為之，亦無公定之價格，無
    論瓶裝或紙包，均可任意分裝增減分量。而每次買賣之價差
    ，亦隨時依雙方資力、關係之深淺、需求之數量、來源是否
    充裕、販賣者是否渴求資金、查緝是否嚴緊、購買者被查獲
    時供述購買對象之風險評估等，而異其標準，非可一概而論
    。販賣之人從價差或量差中牟利方式雖異，但其圖利之非法
    販賣行為則一。且販賣海洛因，事涉重典，苟無利潤可圖，
    殊無任意以數十萬元之金額，販入大量海洛因，再伺機讓與
    他人之可能。是被告係以營利之犯意，販入扣案之海洛因之
    事實，亦堪認定。
  (五)至於被告雖辯稱扣案毒品係其用以供己施用云云。惟據Clar
    ke's Analysis of Drugs and Poisons一書第三版之記述：
    正常人之海洛因一般劑量為每4 小時施用5 至10毫克（純品
    ），其最低致死劑量為200 毫克（若單次使用超過此劑量即
    有致命之可能性）。惟久用成癮者對該等藥物產生耐藥性，
    其程度因個人體質、使用頻率與接觸時間之長短而異，可使
    其致死劑量增至數倍或10倍以上。人體每日可耐受之劑量，
    受當日使用次數每次使用劑量，使用密集度及個人耐藥性等
    因素影響，依個案而異。密集使用可能因代謝不及造成體內
    囤積而使耐受量下降；單次使用則易因過量而中毒等情，已
    據行政院衛生署管制藥品管理局93年10月1 日管檢字第0930
    009353號函釋明確（見本院卷第84頁）。依上說明可知，正
    常人之海洛因一般劑量，每天最多可施用60毫克，其單次使
    用超過200 毫克即有致命之可能性。被告於本院準備程序中
    自稱：伊住處有研磨機及電子秤，用夾鏈袋分裝成毛重0. 2
    、0.3 公克之海洛因放在伊所駕駛ＬＫ-9592 自用小客車上
    ，因為其買的海洛因是整塊的，每次要出門都會準備十幾包
    （0.2 、0. 3公克海洛因），伊每天需要施用這麼多數量的
    海洛因等語（見本院卷第67頁)， 於本院審理中復供稱：伊
    一次施用海洛因的量約0.3 公克，若有出去工作，伊會帶一
    天的量十幾包出去等語（見本院卷第80頁）。則依被告上開
    供述，其每次施用海洛因量為0. 3公克 (換算為300 毫克)
    ，已超過單次服用之致死量200 毫克，且被告自稱每天須施
    用十幾包0.2 公克或0.3 之海洛因云云，更遠逾每日或單次
    服用海洛因致死劑量之十幾倍，是其所辯，顯係臨訟卸責之
    詞，殊無足採。
  (六)茲應審究者，係扣案之海洛因31包毛重共88.7公克，與被告
    上述兩次販入之海洛因毛重84.5公克，尚有差額數量，其實
    情為何？斟酌被告於偵查中供稱：一兩約28萬至30萬元。一
    兩約37.5公克等語 (見偵字卷第5 頁)， 茲取其平均數即以
    29 萬 元除以37.5= 7733元 (四捨五入)， 足認被告所販入
    之海洛因每公克約7733元。參以被告於本院審理中供稱：伊
    於查獲前一、二十天前還有以1 、2 萬元買海洛因等語 (見
    本院卷第81頁)。 再審酌被告自承「多次」向綽號「小胖」
    之人購買海洛因，已如前述，足認被告除販入上述兩次海洛
    因外，尚有以1 至2 萬元及加計不詳金額共販入共約5 公克
    左右之海洛因甚明。然被告為警方查獲後，經其同意採尿檢
    驗結果，呈嗎啡之陽性反應，有本院95年訴字第2769號判決
    在卷可考 (見本院卷第85頁以下)， 益證其本身有施用海洛
    因之事實，是此次購買之海洛因重量既僅約5 公克，其僅係
    供被告施用，亦非不可能，從而，並無證據證明此部分被告
    販入之海洛因係供其營利販入之用，應堪認定。
  (七)綜上所述，被告上開所辯，俱無可採。其意圖營利而販賣海
    洛因犯行，事證明確，應堪認定。
二、論罪科刑之理由：
  (一)按毒品危害防制例第5 條所規定之「意圖販賣而持有毒品罪
    」，乃指行為人因意圖販賣而販入以外之原因而持有毒品，
    事後始意圖販賣之情形（最高法院86年度臺上字第2933號判
    決意旨參照）。
  (二)查海洛因係毒品危害防制條例第2 條第2 項第1 款所定之第
    一級毒品，依法不得持有、施用及販賣。又販賣毒品罪，不
    以販入之後，復行販出為必要，只須意圖營利而販入，或販
    出，有一於此，犯罪即應成立，均不得視為未遂，最高法院
    90年台上字第3913號、第6285號判決可資參照。核被告所為
    ，係犯毒品危害防制條例第4 條第1 項之販賣第一級毒品罪
    ，公訴意旨認被告此部分犯行係犯意圖販賣而持有第一級毒
    品罪，容有誤會，惟起訴之基本事實相同，應予變更法條。
    被告持有海洛因之低度行為，為販賣之高度行為所吸收，均
    不另論罪。被告先後販入第一級毒品2 次，時間緊接，方法
    相同，所犯又均屬犯罪構成要件相同之罪名，顯係基於概括
    之犯意反覆為之，為連續犯，應依刪除前刑法第56條論以一
    罪。被告連續販入第一級毒品擬轉售營利，惟本院斟酌其販
    入之數量不多，與販賣毒品之數量達數公斤以上大盤商之危
    害情形不同，且尚未及販出，即遭查獲，如對被告販賣第一
    級毒品之罪，量處最輕之法定本刑無期徒刑，誠屬法重情輕
    ，客觀上顯然足以引起一般人之同情，衡情尚有可憫恕之處
    ，爰就其販賣第一級毒品之罪，依刑法第59條規定予以減輕
    其法定刑。
  (三)被告行為後，刑法及刑法施行法業於94年2 月2 日經總統以
    華總一義字第09400014901 號令修正公布，並均於95年7 月
    1 日施行（下稱新刑法，修正前刑法下稱舊刑法），參酌最
    高法院95年5 月23日刑事庭第8 次會議決議，新刑法第2 條
    第1 項之規定，係規範行為後法律變更所生新舊法律比較適
    用之準據法，於新刑法施行後，應適用新刑法第2 條第1 項
    之規定，為「從舊從輕」之比較。另於比較時應就罪刑有關
    之共犯、未遂犯、想像競合犯、牽連犯、連續犯、結合犯，
    以及累犯加重、自首減輕暨其他法定加減原因（如身分加減
    ）與加減比例等一切情形，本於統一性及整體性原則，綜其
    全部罪刑之結果而為比較。本院審酌：
  1.罰金刑部分：被告行為後，刑法第33條第5 款業已修正施行
    ；修正後刑法第33條第5 款規定「罰金：新臺幣1,000 元以
    上，以百元計算之。」，與修正前刑法第33條第5 款規定「
    罰金：1 元以上。」不同。比較新舊法結果，以舊法較有利
    於行為人。
  2.連續犯部分：被告行為後，刑法第56條連續犯之規定，業已
    修正刪除，並於95年7 月1 日施行，則被告之犯行，因行為
    後新法業已刪除連續犯之規定，此刪除雖非犯罪構成要件之
    變更，但顯已影響行為人刑罰之法律效果，自屬法律有變更
    ，依新法第2 條第1 項規定，比較新、舊法之結果，應以舊
    法較為有利於行為人。
  3.無期徒刑減輕部分：被告行為後，刑法第65條第2 項業已修
    正公布，並於95年7 月1 日施行，修正前刑法第65條第2 項
    規定：「無期徒刑減輕者，為7 年以上有期徒刑」；修正後
    刑法第65條第2 項規定：「無期徒刑減輕者，為20年以下15
    年以上有期徒刑」，經比較結果，修正前刑法較有利於行為
    人。
  4.刑法第59條部分：修正條文僅係法院就刑之酌減審認標準見
    解明文化，非屬法律變更（最高法院95年度第8 次刑事庭會
    議決議意旨參照），無庸新舊法比較。
  從而，因本案涉及法律變更，且以舊刑法有利於被告，參諸前
  開最高法院決議意旨，依新刑法第2 條第1 項前段規定，自應
  適用最有利於被告之舊刑法。
  (四)爰審酌被告明知毒品戕害身心，向為政府嚴令禁止流通之違
    禁物，竟貪圖利益，擬伺機販賣，加速毒品流通，戕害國人
    身心健康，犯罪所生危害嚴重；事後設詞狡辯，否認犯行，
    犯罪後態度欠佳，販入第一級毒品海洛因二次，尚未販出毒
    品，尚未造成毒品擴散之危害，扣得之第一級毒品之重量並
    非鉅量等一切情狀，量處如主文所示之刑。且依被告犯罪情
    形，認有宣告褫奪公權之必要，爰依修正前刑法第37條第2
    項諭知如主文所示之褫奪公權 (按褫奪公權屬於從刑，而從
    刑附屬於主刑，本案關於刑法修正前後之比較適用，因主刑
    部分適用舊刑法，故從刑部分亦應適用舊刑法，而無新舊法
    比較問題，最高法院94年度台上字第6447號判決可資參照，
    附此敘明）。
  (五)沒收部分：
  1.扣案之海洛因31包，係屬第一級毒品。又其包裝袋31個，均
    屬供販賣毒品所用之電子秤1 個、塑膠鏟子6 支，上開物品
    均含微量之海洛因殘餘，衡情海洛因與毒品，已難析離，亦
    應視同屬毒品，應依毒品危害防制條例第18條第1 項前段規
    定，不問屬於犯人與否，均沒收銷燬之。至鑑驗耗用之部分
    ，既均已滅失，自無庸宣告沒收銷燬。
  2.扣案研磨機2 台、空夾鏈袋10個 (見本院卷第38頁以下) ，
    均屬被告所有，分別為被告研磨、盛裝海洛因所用之物，足
    認均係供犯本件販賣毒品所用之物，均應依毒品危害防制條
    例第19條第1 項前段規定宣告沒收（因均已扣案，故毋庸再
    為全部或一部不能沒收，追徵其價額之諭知）。
  3.扣案之打火機1 支、長方形皮夾1 個、針筒2 支雖為被告所
    有，亦據其供陳在卷 (見本院卷33頁以下，42頁以下)， 惟
    經鑑定結果，均呈陰性反應，有鑑定報告各1 紙在卷可考；
    另小剪刀1 支、遠傳電信手機紙盒2 個、肉鬆鐵罐1 個、海
    洛因殘渣袋1 批，雖亦為被告所有，供其盛裝毒品所用，惟
    因被告另犯施用第一級毒品海洛因之罪，是上開物品係供被
    告施用毒品之用，亦非不可能；又扣案之甲基安非他命1 包
    （毛重1.5 公克）、甲基安非他命吸食器1 個，以上均無積
    極證據證明與本件販賣毒品犯行有關，故不為宣告沒收。
據上論斷，應依刑事訴訟法第299 條第1 項前段、第300 條，毒
品危害防制條例第4 條第1 項、第18條第1 項前段、第19條第1
項，刑法第11條、第2 條第1 項前段、第59條、修正前刑法第37
條第2 項，第56條，判決如主文。
本案經檢察官甲○○到庭執行職務。
中　　華　　民　　國　　96　　年　　8 　　月　　 1　　日
                    刑事第五庭  審判長法  官  李嘉興
                                      法  官  陳君杰
                                      法  官  張金柱
以上正本證明與原本無異。
如不服本判決應於收受本判決後10日內向本院提出上訴書狀，並
應敘述具體理由，如未敘述上訴理由者，應於上訴期間屆滿後20
日內補提理由書狀於本院（均須按他造當事人之人數附繕本）「
切勿逕送上級法院」。
中　　華　　民　　國　　96　　年　　8 　　月　　6 　　日
   　　　　　　　　　　　　　　　　　 書記官  莊正彬
附錄本判決論罪科刑所依據之法條：
毒品危害防制條例第4條
製造、運輸、販賣第一級毒品者，處死刑或無期徒刑；處無期徒
刑者，得併科新臺幣1,000 萬元以下罰金。
製造、運輸、販賣第二級毒品者，處無期徒刑或7 年以上有期徒
刑，得併科新臺幣700 萬元以下罰金。
製造、運輸、販賣第三級毒品者，處5 年以上有期徒刑，得併科
新臺幣500 萬元以下罰金。
製造、運輸、販賣第四級毒品者，處3 年以上10年以下有期徒刑
，得併科新臺幣300 萬元以下罰金。
製造、運輸、販賣專供製造或施用毒品之器具者，處1 年以上7
年以下有期徒刑，得併科新臺幣100 萬元以下罰金。
前5項之未遂犯罰之。
